【裁判字號】    98,消債更,1203
【裁判日期】    981207
【裁判案由】    聲請更生程序
【裁判全文】
臺灣高雄地方法院民事裁定          98年度消債更字第1203號
聲  請  人
即 債務 人  甲○○
                        樓
上列聲請人因消費者債務清理事件聲請更生，本院裁定如下：
    主  文
聲請人自民國九十八年十二月七日下午五時起開始更生程序。
命司法事務官進行本件更生程序。
    理  由
一、聲請意旨略以：伊前與如附表所示之銀行訂定自用住宅借款
    、消費貸款、信用卡等契約，積欠如附表所示債務計新台幣
    （下同）3,265,723元（含有擔保債務1,177,000元），於民
    國95年8 月26日依金融主管機關協調成立之中華民國銀行公
    會會員辦理消費金融案件無擔保債務協商機制，與附表所示
    之無擔保債權銀行達成分期還款協議，同意自95年9 月起、
    分120 期、利率3%、每月繳納21,559元方式償還（下稱系爭
    協商）。然伊於系爭協商時任職「義大醫院」，每月平均收
    入25,896元，扣除基本生活開銷每月約11,000元及負擔父親
    扶養費3,000 元，僅餘11,896元，無法負擔系爭協商金額，
    而未繳納任何一期協商款，有不可歸責於己之事由致履行顯
    有重大困難。又伊積欠無擔保或無優先權之債務總額未逾12
    00萬元，復未經法院裁定開始清算程序或宣告破產，爰聲請
    准予裁定更生等語。
二、按債務人不能清償債務或有不能清償之虞者，得依本條例所
    定更生程序，清理其債務；債務人無擔保或無優先權之債務
    總額未逾1200萬元者，於法院裁定開始清算程序或宣告破產
    前，得向法院聲請更生；債務人對於金融機構因消費借貸、
    自用住宅借款、信用卡或現金卡契約而負債務，在聲請更生
    或清算前，應提出債權人清冊，以書面向最大債權金融機構
    請求協商債務清償方案並表明共同協商之意旨；債務人與金
    融機構協商成立者，不得聲請更生或清算，但因不可歸責於
    己之事由，致履行顯有重大困難者，不在此限；本條例施行
    前，債務人依金融主管機關協調成立之中華民國銀行公會會
    員辦理消費金融案件無擔保債務協商機制與金融機構成立之
    協商，準用前項之規定。消費者債務清理條例第3 條、第42
    條第1 項、第151 條第1 項、第5 項、第6 項分別定有明文
    。
三、經查：
  (一)聲請人積欠銀行有如附表所示債務、收入狀況說明等事實，
    已提出聲請人之債權人清冊、財產及收入說明書、95年度綜
    合所得稅各類所得資料清單、財產歸屬資料清單（詳卷第8
    、9 頁、第6 、7 頁、第13頁、第20頁）、財團法人金融聯
    合徵信中心專用債權人清冊及當事人綜合信用報告（詳卷第
    37至39頁、第111 至117 頁）、協議書1 份（詳卷第12頁）
    、前置協商退件通知函（詳卷第19頁）、土地及建物謄本各
    1 份（詳卷第22、23頁）等為證，經核大致相符，堪信為真
    實。
  (二)查，聲請人於95、96年度所得為310,759 元、344,905 元，
    有95、96年度綜合所得稅各類所得資料清單各1 紙（詳卷第
    13、21頁）可按，換算平均每月收入為25,897元、28,742元
    。依內政部社會司95年度高雄市每人每月之最低生活標準
    10,072元，聲請人主張每月必要生活費用為9,198 元（詳卷
    第70頁），應為合理。且參酌每人免稅額77,000元計算每人
    每月基本生活所需約6,500 元，聲請人與林皆守、林虹玫、
    林哲弘共同扶養父親林松雄，有家族系統表及戶籍謄本各1
    份（詳卷第15、16頁）可按，是聲請人每月負擔父親之扶養
    費1,625 元（計算式：6500÷4 ＝1625）。又聲請人需負擔
    房貸每月7,200 元，有存摺影本（詳卷第72至74頁）可考。
    是聲請人扣除必要生活費用、扶養費及房貸後，僅有餘款7,
    874 元（00000 －0000－0000－0000＝7874）可供清償債務
    ，而無力償還每月21,559元系爭協商款。
  (三)準上，顯見系爭協商條件於協商時，未考量聲請人每月收入
    及必要支出費用，而聲請人在面對95年度銀行啟動協商機制
    之情況下，為爭取債務一制性解決暨分期零或低利率之清償
    機會，故接受協商條件，然協商時既未適度考量聲請人收入
    及基本生活費用維持情況，所為之協商金額又過高，致聲請
    人事後無法履約，難認聲請人具有可歸責事由，則其主張於
    系爭協商後，因客觀收入不足，致無法依協議償還金額，尚
    堪採信。
四、綜上所述，聲請人有如附表所示之銀行自用住宅借款、消費
    貸款、信用卡債務，債務金額未逾1200萬元，且其未經法院
    裁定開始清算程序或宣告破產，業經本院查明，有前案紀錄
    表、查詢表附卷可稽。而按聲請人不能清償債務，且前雖與
    金融機構協商成立償還協議，嗣因不可歸責於己之事由，致
    履行顯有重大困難，亦如上述，則其聲請更生，依上規定所
    示，自無不合，應予准許。
五、依消費者債務清理條例第11條第1 項、第45條第1 項、第16
    條第1 項，裁定如主文。
中    華    民    國    98    年    12    月    7     日
                    民事第五庭  法    官  洪榮家
上為正本係照原本作成。
本裁定不得抗告。
本裁定已於98年12月7日下午5時即時公告。
中    華    民    國    98    年    12    月    7     日
                                書 記 官  胡美儀
附表：債權人清冊
┌──┬────────────┬────────┬─────────┐
│編號│債權人                  │金額（新台幣）  │  種        類    │
├──┼────────────┼────────┼─────────┤
│一  │台北富邦銀行            │   84,773元     │信用卡            │
├──┼────────────┼────────┼─────────┤
│二  │國泰世華銀行            │   283,433元    │信用卡            │
├──┼────────────┼────────┼─────────┤
│三  │三信銀行                │   947,000元    │信用借貸          │
├──┼────────────┼────────┼─────────┤
│四  │永豐銀行                │   127,294元    │信用卡            │
├──┼────────────┼────────┼─────────┤
│五  │台新銀行                │   1,177,000元  │自用住宅借款      │
├──┼────────────┼────────┼─────────┤
│六  │中國信託銀行            │   154,223元    │信用卡            │
│    │                        ├────────┼─────────┤
│    │                        │   492,000元    │信用借貸          │
├──┴────────────┼────────┴─────────┤
│      合    計                │3,265,723元                         │
└───────────────┴──────────────────┘


司法院資訊處製作；財團法人民間司法改革基金會備份。
